臺灣高等法院刑事裁定
110年度抗字第1632號
抗  告  人  臺灣桃園地方檢察署檢察官
受  刑  人  呂竹勝


上列抗告人因受刑人詐欺案件聲請撤銷緩刑，不服臺灣桃園地方
法院中華民國110年9月17日裁定（案號：110年度撤緩字第217號
），提起抗告，本院裁定如下：
    主  文
抗告駁回。
    理  由
一、聲請意旨略以：受刑人呂竹勝因犯詐欺案件，經臺灣桃園地
    方法院（下稱桃園地院）於民國109年11月9日以109年度原
    訴字第31號判決判處有期徒刑1年4月，緩刑4年，並於110年
    2月17日確定在案（下稱前案）。受刑人乃於緩刑前即109年
    5月7日更犯詐欺罪，經臺灣高等法院臺中分院於110年4月28
    日以110年度原上訴字第4號判決判處有期徒刑4月，並於110
    年6月10日確定在案（下稱後案），核受刑人所為，已合於
    刑法第75條之1第1項第1款所定撤銷緩刑宣告之原因，爰依
    刑事訴訟法第476條之規定聲請撤銷等語。
二、原裁定意旨略以：受刑人有聲請意旨所指之前科紀錄，固有
    各該刑事判決書及本院被告前案紀錄表附卷可參，堪認屬實
    。惟受刑人所犯前、後兩案相隔已逾7月，且受刑人於後案
    中並非詐欺正犯，社會危害程度已與前案不同，兩者間並無
    再犯原因之絕對關連性。又依後案量刑結果，顯見後案之犯
    罪情節、所生危害，尚非甚鉅，且受刑人於前、後案行為時
    年僅19歲，又於前案中坦承不諱，益見其坦然面對司法及處
    罰之態度，是其主觀犯意所顯現之惡性及其反社會性並非重
    大，若遽行撤銷前案緩刑宣告，入監執行，對其未免過於嚴
    苛，而與比例原則相違，此外，復無具體事證足認原宣告之
    緩刑難收其預期效果，而有執行刑罰之必要，聲請人聲請撤
    銷受刑人之緩刑宣告，尚有未合，乃裁定予駁回聲請。
三、抗告意旨略以：受刑人所犯前案有被害人兩名，僅與其中一
    名和解，即獲緩刑處遇，受刑人有此經驗即應知其行為之嚴
    重性，本應戒慎恐懼，避免再犯，竟又於前案繫屬期間介紹
    他人認識詐欺集團人士，該他人並依集團成員指示從事車手
    工作，顯見受刑人於前案審理時，仍與詐欺集團成員保持密
    切聯繫，其後案犯行雖較間接，但未較正犯之犯罪情節、所
    生危害、社會危害程度輕微，可認與其再犯具有絕對關連性
    ，亦顯示受刑人對於法律規範之輕蔑意識及行為之輕率程度
    ，所受緩刑之宣告已難認可收其受約束之預期效果，而確有
    執行刑罰之必要。為此難認原裁定妥適，請撤銷原裁定，並
    為撤銷緩刑宣告等語。
四、經查：
　㈠按受緩刑之宣告而有下列情形之一，足認原宣告之緩刑難收
    其預期效果，而有執行刑罰之必要者，得撤銷其宣告：緩
    刑前因故意犯他罪，而在緩刑期內受得易科罰金之有期徒刑
    、拘役或罰金之宣告確定者。考其立法意旨略以：現行關於
    緩刑前故意犯他罪，而在緩刑期內受得易科罰金之有期徒刑
    之宣告者，列為應撤銷緩刑之事由，因認過於嚴苛，而排除
    第75條應撤銷緩刑之事由，移列至得撤銷緩刑事由，俾使法
    官依被告再犯情節，而裁量是否撤銷先前緩刑之宣告。且本
    條採用裁量撤銷主義，賦予法院撤銷與否之權限，特於第1
    項規定實質要件為「足認原宣告之緩刑難收其預期效果，而
    有執行刑罰之必要」，供作審認標準。亦即於上揭「得」撤
    銷緩刑之情形，法官應依職權本於合目的性之裁量，妥適審
    酌被告所犯前後數罪間，關於法益侵害之性質、再犯之原因
    、違反法規範之情節是否重大、被告主觀犯意所顯現之惡性
    及其反社會性等情，是否已使前案原為促使惡性輕微之被告
    或偶發犯、初犯改過自新而宣告之緩刑，已難收其預期之效
    果，而確有執行刑罰之必要，此與刑法第75條第1項所定兩
    款要件有一具備，即毋庸再行審酌其他情狀，應逕予撤銷緩
    刑之情形不同。
  ㈡本件受刑人犯有聲請意旨所指兩件詐欺罪，有刑事判決書及
    本院被告前案紀錄表可佐。然細繹受刑人所犯前後二案，前
    案乃係於108年8、9月間加入詐騙集團，而於同年10月21日
    從事車手，拿取被害人交付之款項既、未遂各1次；而其於
    緩刑前所犯後案之詐欺，則係於109年5月初介紹翁冠彥認識
    黃雲慶，翁冠彥依黃雲慶所屬詐欺集團之指示於109年5月7
    日從事車手工作，受刑人因而犯幫助詐欺取財未遂罪。後案
    之行為固屬可議，惟前、後案之犯罪時間相隔逾7月，且受
    刑人於後案中並非從事詐欺正犯之行為，堪認前後案兩罪之
    社會危害程度不同，此間並無再犯原因之絕對關連性；且後
    案經法院審酌各情後量處有期徒刑4月，顯見後案之犯罪情
    節、所生危害，確屬非鉅；而後案係於前案調解、判決前所
    為，未及受懲知有緩刑之機會；況受刑人於前、後案行為時
    年歲均未滿20歲，又於前案中對於自身犯行坦承不諱，益見
    其坦然面對司法及處罰之態度，是以其主觀犯意顯現之惡性
    及其反社會性並非重大，若遽行撤銷前案緩刑宣告，受刑人
    即須入監執行，對其未免過於嚴苛，而與比例原則相違。且
    本案為緩刑之宣告後，受刑人別無其他犯罪經法院判處罪刑
    之紀錄，則審酌被告所犯前後兩罪間，關於法益侵害之性質
    、再犯之原因、違反法規範之情節、被告主觀犯意所顯現之
    惡性及其反社會性等情，均難認已使前案原為促使初犯改過
    自新而宣告之緩刑，已難收其預期之效果，而確有執行刑罰
    之必要，原審基此裁定駁回抗告人撤銷受刑人緩刑之聲請，
    經核並無違誤，是本件抗告，為無理由，應予駁回。
五、據上論結，應依刑事訴訟法第412條，裁定如主文。 
中　　華　　民　　國　　110 　年　　10　　月　　18　　日
                  刑事第十三庭  審判長法　官  洪于智  
                                      法　官  黃惠敏
                                      法　官  黃玉婷
以上正本證明與原本無異。
不得再抗告。
                                      書記官  傅國軒
中　　華　　民　　國　　110 　年　　10　　月　　22　　日